臺灣屏東地方法院民事判決
110年度重訴字第98號
原      告  王全清  

            王泰鴻  

            王士誠  

共      同
訴訟代理人  紀錦隆律師
            葉佳勝律師
被      告  王明寮  
訴訟代理人  蔡桓文律師
複 代理 人  田崧甫律師
            陳彥勳  
被      告  王宏圳  
            王震興  
            王和興  
            王韋儒  
上列當事人間請求分割共有物事件，本院於民國111年8月30日言
詞辯論終結，判決如下：
    主  文
一、兩造共有屏東縣○○鄉○○段000○000地號土地，應按下列方法
    分割：
㈠、如附圖所示暫編地號A部分面積180平方公尺分歸被告王宏圳
    、王震興、王和興、王韋儒取得，並按附表一編號5至8備註
    欄所示比例維持共有。
㈡、如附圖所示暫編地號B部分面積180平方公尺分歸原告王全清
    、王泰鴻、王士誠取得，並按附表一編號1至3備註欄所示比
    例維持共有。
㈢、如附圖所示暫編地號C部分面積180平方公尺分歸被告王明寮
    取得。
㈣、如附圖所示暫編地號a部分面積381.67平方公尺分歸原告王全
    清、王泰鴻、王士誠取得，並按附表一編號1至3備註欄所示
    比例維持共有。
㈤、如附圖所示暫編地號b部分面積381.66平方公尺分歸被告王宏
    圳、王震興、王和興、王韋儒取得，並按附表一編號5至8備
    註欄所示比例維持共有。
㈥、如附圖所示暫編地號c部分面積381.67平方公尺分歸被告王明
    寮取得。
二、訴訟費用由兩造按如附表二應有部分欄所示比例負擔。
    事實及理由
一、本件被告王震興、王和興、王韋儒經合法通知，均未於最後
    言詞辯論期日到場，核無民事訴訟法第386條各款所列情形
    ，爰依原告之聲請，由其一造辯論而為判決。　
二、原告主張：
    兩造共有坐落屏東縣○○鄉○○段000○000地號土地（下稱系爭2
    筆土地），面積分別為211.67平方公尺、1,473.33平方公尺
    ，使用分區均為住宅區，應有部分如附表一所示。系爭2筆
    土地相鄰，其使用目的並無不能分割之情形，亦未以契約訂
    有不分割之期限，惟其分割方法迄不能協議決定，爰提起本
    件分割共有物之訴，依民法第823、824條規定，請求裁判合
    併分割系爭2筆土地，關於分割方法如附圖所示。並聲明：
    主文第1、2項所示。
三、被告則以：
㈠、王明寮、王宏圳陳稱：同意依附圖所示之分割方案等語。 
㈡、除上開被告外，其餘被告未於言詞辯論期日到場，亦未提出
    書狀作何聲明或答辯。
四、得心證之理由：
㈠、系爭2筆土地得否合併分割：
    按共有物除因物之使用目的不能分割或共有人間契約訂有不
    分割之期限者外，各共有人，得隨時請求分割共有物，又共
    有物分割之方法，共有人不能協議決定者，法院得因任何共
    有人之聲請，以原物分配或變價分配之，民法第823條第1項
    及第824條第2項規定甚明。復按共有人部分相同之相鄰數不
    動產，各該不動產均具應有部分之共有人，經各不動產應有
    部分過半數共有人之同意，得適用前項規定，請求合併分割
    。但法院認合併分割為不適當者，仍分別分割之。民法第82
    4條第6項亦有明文。經查，系爭2筆土地分別為兩造按如附
    表一所示應有部分比例所共有，且無不分割之約定，亦無因
    物之使用目的不能分割情形，於起訴前無法協議分割，自得
    隨時請求分割共有物；又系爭2筆土地共有人部分相同、土
    地相鄰，原告就各該土地均具應有部分，且王明寮、王宏圳
    亦同意合併分割系爭2筆土地，堪認就合併分割乙節有經各
    土地應有部分過半數共有人之同意，是原告提起本件合併分
    割共有物之訴，核屬有據。
㈡、系爭2筆土地應如何分割始符合兩造利益：
  ⒈定共有物分割之方法，法院有自由裁量之權，不受共有人聲
    明、主張或分管約定之拘束，但仍應斟酌各共有人之意願、
    共有物之性質、價格、分割前之使用狀態、經濟效用、分得
    部分之利用價值及全體共有人之利益等有關情狀，定一適當
    公平之方法以為分割（最高法院96年台上字第108號判決意
    旨參照）。
  ⒉經查，系爭2筆土地南側臨屏東縣琉球鄉本漁路、東西2側均
    有巷道，其上坐落門牌號碼屏東縣○○鄉○○路0巷00號磚造2層
    房屋、鐵皮2層建物、現已無使用之磚造豬舍等節，業經本
    院至現場勘驗明確，復有勘驗筆錄、現場照片、屏東縣東港
    地政事務所110年5月18日屏港地二字第11030273800號函附
    之土地複丈成果圖在卷可稽（見本院卷一第135至137、141
    至149、155至165頁），堪信屬實。
  ⒊本院斟酌如附圖所示之分割方法，斟酌部分共有人維持共有
    之意願，將共有人分為3組，原告3人1組、王明寮單獨1組、
    王宏圳、王震興、王和興、王韋儒4人1組，同時將兩造分得
    土地分為南（暫編地號A、B、C）、北（暫編地號a、b、c）
    2段，其中南段土地臨本漁路，價值較高，所分割之3筆土地
    臨路面寬和面積均相等，對於各組共有人堪稱公平，而南段
    暫編地號B雖未如A、C地號土地兩側臨路，惟原告自願分得
    此筆土地，對於其餘共有人並無不利；而北段3筆土地亦均
    臨路，價值相當；再參以王明寮、王宏圳均同意原告之方案
    （見本院卷二第172頁），其餘被告則未曾到庭或以書狀表
    示不同意見等情事，本院認如附圖所示之分割方案，應屬適
    當。
五、綜上所述，原告依民法第823條第1項前段、第824條第6項請
    求合併分割系爭2土地，於法有據。本院斟酌共有人分割意
    願、土地現況、對外通行利益、整體土地經濟效用及全體共
    有人利益等具體情狀，認系爭2筆土地依原告主張如附圖之
    分割方案而為合併分割，實屬適當，爰判決如主文第一項所
    示。
六、末按分割共有物乃具非訟事件之性質，本院斟酌情形決定適
    當之分割方法，不因何共有人起訴而有不同，判決結果實質
    上亦無何者勝訴或敗訴之問題，各共有人均因系爭土地分割
    而同受分割之利益，爰依民事訴訟法第80條之1規定，由兩
    造按附表所示二應有部分比例負擔訴訟費用。
七、訴訟費用負擔之依據：民事訴訟法第80條之1。
中　　華　　民　　國　　111 　年　　9 　　月　　20　　日
                  民事第一庭  法　官　林政斌
正本係照原本作成。
如對判決上訴，須於判決送達後20日內向本院提出上訴狀，其未
表明上訴理由者，應於提出上訴後20日內向本院補提理由書狀（
均須按他造當事人之人數附繕本）。
如委任律師提起上訴者，應一併繳納上訴審裁判費。　　　　　
　　　　
中　　華　　民　　國　　111 　年　　9 　　月　　20　　日
                              書記官  戴仲敏
　　　　　　　　　
附表一
編 號     白沙段454     白沙段466    分割前   分割後   使用分區      住宅區       住宅區      共有人 應有部分  面 積 (㎡）  應有部分 面 積 (㎡） 合計面積   (㎡） 分得位置及面積   備註 1 王全清 9分之1 23.52 9分之1 163.71 187.23 B 180.00㎡ a 381.67㎡ 維持共有 王全清 3分之1 王泰鴻 3分之1 王士誠 3分之1 2 王泰鴻 9分之1 23.52 9分之1 163.70 187.22   3 王士誠 9分之1 23.52 9分之1 163.70 187.22   4 王明寮 3分之1 70.55 3分之1 491.12 561.67 C 180.00㎡ c 381.67㎡ 單獨所有 5 王宏圳     9分之1 163.70 163.70 A 180.00㎡ b 381.66㎡ 維持共有 王宏圳 56166分之 16370 王震興 56166分之 18722 王和興 56166分之 18722 王韋儒 56166分之 2352  6 王震興 9分之1 23.52 9分之1 163.70 187.22   7 王和興 9分之1 23.52 9分之1 163.70 187.22   8 王韋儒 9分之1 23.52    23.52    合計   1 211.67    1  1473.33 1685.00 1685.00㎡  
附表二(訴訟費用負擔比例)　　　　　　　　　　　　　　　　
編號 共有人 應有部分  1 王全清 168500分之18723  2 王泰鴻 168500分之18722  3 王士誠 168500分之18722  4 王明寮 168500分之56167  5 王宏圳 168500分之16370  6 王震興 168500分之18722  7 王和興 168500分之18722  8 王韋儒 168500分之2352